最高法院民事裁定
111年度台抗字第1047號
抗  告  人  黃雪桂                                     

訴訟代理人  吳旭洲律師
            林譽恆律師
            黃冠儒律師
上列抗告人因與相對人侯美月間債務人異議之訴核定訴訟標的價
額事件，對於中華民國111年9月12日臺灣高等法院裁定（110年
度上易字第936號），提起抗告，本院裁定如下：
    主  文
抗告駁回。
抗告訴訟費用由抗告人負擔。
    理  由
本件相對人持臺灣臺北地方法院（下稱臺北地院）104年度訴字
第198號判決、原法院105年度重上字第461號判決、本院109年度
台上字第1681號裁定為執行名義，向臺北地院聲請命抗告人㈠給
付新臺幣（下同）1萬3995元本息，㈡拆除坐落臺北市○○區○○○路0
段000巷00弄0號（下稱系爭建物）如上開第198號判決附圖（下
稱附圖）編號B所示屋頂平台增建物（下稱B增建物），並將該占
用部分騰空返還予相對人及全體共有人。㈢自民國103年12月1日
起至拆除之日止，按月給付相對人233元；自105年1月1日起至拆
除之日止，按月再給付相對人77元。臺北地院以109年度司執字
第96981號（下稱系爭執行事件）受理。抗告人提起本件債務人
異議之訴，臺北地院臺北簡易庭以110年度北訴字第23號判決其
敗訴，抗告人不服，提起第二審上訴，原法院以：抗告人提起本
件債務人異議之訴，訴訟標的價額應以抗告人本於其異議權而得
請求排除系爭執行事件所有之利益為核定。上開㈠關於給付1 萬3
995元本息部分，業經抗告人於110年3月4日繳交，不予列計；其
餘關於拆除B增建物部分，經囑託中亞不動產估價師事務所採用
成本法進行評估，以B增建物經濟耐用年數，依正常條件合理評
估其價值，且因B增建物為頂樓增建物，不予評估土地增值稅，
亦無需考慮流通性，復參酌現場情況、價格形成等因素，鑑定B
增建物於起訴時之交易價值，並斟酌該估價報告敘明採用成本法
為估價方法之理由，依其說明及所附相關資料，其鑑定結果應屬
合理；另關於無權占用系爭建物如附圖編號A1、A2、B所示部分
，得受有相當於租金之不當得利，依該部分坐落所在之土地申報
地價年息8％及占用面積計算，扣除抗告人已繳交之2萬1629元，
爰核定本件訴訟標的價額為172萬6570元。抗告人不服，提起抗
告。
按債務人異議之訴之訴訟標的為該債務人之異議權，法院核定此
訴訟標的之價額，應以該債務人本於此項異議權，請求排除強制
執行所有之利益為準。本件抗告人提起債務人異議之訴，請求撤
銷系爭執行事件之執行程序，係為排除B增建物被拆除，以求繼
續占用系爭建物屋頂平台，是其本於異議權，請求排除系爭執行
程序所有之利益，應為B增建物未遭拆除及其占用該建物屋頂平
台所得受之客觀利益。原審就B增建物囑託中亞不動產估價師事
務所採用成本法進行評估，以B增建物經濟耐用年數，依正常條
件合理評估其價值，且參酌現場情況、價格形成等因素，而核定
B增建物於起訴時之合理交易價值；並以抗告人占用系爭建物如
附圖編號A1、A2、B部分坐落所在之土地申報地價年息8％及占用
面積，核算出抗告人占用該建物屋頂平台所得受之客觀利益，綜
合衡量，進而核定本件債務人異議之訴訴訟標的價額為172萬657
0元，於法並無不合。抗告意旨，指摘原裁定關於核定訴訟標的
價額部分不當，聲明廢棄，非有理由。
據上論結，本件抗告為無理由。依民事訴訟法第495條之1第1 項
、第449條第1項、第95條、第78條，裁定如主文。
中　　華　　民　　國　　111 　年　　11　　月　　25　　日
                      最高法院民事第五庭
　　　　                  審判長法官  袁  靜  文
                                法官  林  金  吾
                                法官  石  有  為
                                法官  許  秀  芬
                                法官  陳  靜  芬
本件正本證明與原本無異
                          書　記　官　林  蔚  菁
中　　華　　民　　國　　111 　年　　12　　月　　7 　　日